臺灣高等法院民事裁定　　　　　　　　　　96年度抗字第73號
抗　告　人　丙○○
上列抗告人與相對人甲○○○、乙○○間假處分事件，對於中華
民國95年12月19日臺灣士林地方法院95年度裁全字第6561號裁定
，提起抗告，本院裁定如下：
    主  文
抗告駁回。
抗告費用由抗告人負擔。
    理  由
一、按於爭執之法律關係，為防止發生重大之損害或避免急迫之
    危險或有其他相類之情形而有必要時，得聲請為定暫時狀態
    之處分，民事訴訟法第538條第1項定有明文。又經法院核定
    之民事調解，與民事確定判決有同一之效力。又「因當事人
    聲請而成立之民事調解，經法院核定後有無效或得撤銷之原
    因者，當事人得向原核定法院提起宣告調解無效或撤銷調解
    之訴」、「法院移付而成立之民事調解，經核定後，有無效
    或得撤銷之原因者，當事人得請求續行訴訟程式」、「前2
    項規定，當事人應於法院核定之調解書送達後30日內為之」
    、「民事訴訟法第502條及強制執行法第18條第2項規定，於
    第1項、第2項情形準用之」，鄉鎮市調解條例第27條第2項
    前段、第29條分別定有明文。
二、本件聲請及抗告意旨略以：抗告人為相對人甲○○○之女婿
    ，相對人甲○○○於民國92年12月30日附條件將其所有台北
    市○○區○○段3小段257-2地號土地應有部分4分之2及坐落
    其上門牌號碼為台北市○○區○○路313號2樓房屋（下稱系
    爭不動產）贈與抗告人，並辦妥所有權移轉登記。惟95年初
    相對人甲○○○主張抗告人受其贈與後對其生活未照顧，違
    反當時贈與契約所附之條件，而主張撤銷贈與契約，相對人
    乃向台北市士林區調解委員會（下稱士林區調委會）聲請調
    解，經該會於95年1月19日通知兩造前往調解，兩造同意由
    抗告人直接返還予相對人甲○○○，抗告人並執有尚未經法
    院核定之調解書，其內容載明：「對造人（指抗告人，下同
    ）為聲請人（指相對人，下同）之女婿……對造人丙○○願
    於……全部贈與聲請人」等語，且內容僅分二點，亦即系爭
    不動產由抗告人贈與相對人施卓鳳嬌。嗣抗告人於95年11月
    10日前往士林區調委會聲請發給經法院核定之95年度民調字
    第4號民事調解書，其上記載亦同。詎抗告人於95年11月中
    旬前往台北市稅捐稽徵處士林分處辦理繳納地價稅事宜時，
    竟發現前開房屋之未辦理保存登記增建部分之房屋稅納稅義
    務人已變更為相對人乙○○，經調閱後發現相對人乙○○竟
    執同一調解案號，其內容記載為：「對造人（指抗告人，下
    同）為聲請人（指相對人，下同）甲○○○之女婿……對造
    人丙○○願於……全部贈與聲請人乙○○」等語，且內容分
    為三點之調解書，向台北市稅捐稽徵處辦理變更登記。上開
    二份經法院核定之調解書內容歧異，效力有重大疑問，倘相
    對人乙○○繼續執有疑問之調解書向地政機關辦理所有權移
    轉登記，將導致抗告人受到喪失土地所有權之不可回復損害
    ，並使抗告人對相對人甲○○○負有損害賠償責任，又倘相
    對人甲○○○執另一份不同之調解書向地政機關辦理所有權
    移轉登記，則抗告人是否須對相對人乙○○負損害賠償責任
    ？故在上開調解書效力經認定前，實有禁止相對人執上開有
    疑問之調解書就系爭不動產辦理所有權移轉登記，而維持系
    爭不動產繼續登記於抗告人名下之必要，爰聲請本件定暫時
    狀態之假處分之聲請云云。惟查：
    (一)雖抗告人提出二份經臺灣士林地方法院核定之調解書（見
      本院卷第14、15頁之調解書），惟經本院向士林區調委會
      查詢，經函覆：「說明：…二、本區調解委員會於95年1
      月19日進行本案調解時，原調解成立內容為：對造人（指
      抗告人，下同）願於調解成立後將土地坐落台北市○○區
      ○○段3小段第257地號所有權應有部分四分之二及房屋坐
      落士林區○○段○○段31246建號所有權應有部分全部贈與
      予聲請人。契稅、增值稅、相關稅捐及費用均由受贈人負
      擔。惟當事人於調解筆錄暨調解書上簽名後，隨即後悔並
      將原調解成立內容作廢，更改調解成立內容為：對造人丙
      ○○願於調解成立後將土地坐落台北市○○區○○段3小
      段第257地號所有權應有部分四分之二及房屋坐落士林區
      ○○段3小段31246建號所有權應有部分全部贈與予聲請人
      乙○○。契稅、增值稅、相關稅捐及費用均由受贈人負擔
      。本區調解委員會請當事人於調解筆錄暨調解書上簽名後
      ，於送臺灣士林地方法院審核時，疏未注意夾帶1張原應
      作廢之調解書，臺灣士林地方法院於審核時亦未注意，致
      發生不同調解內容之調解書」，有台北市士林區公所函文
      可考（見本院卷第19頁）。足見兩造間之調解書應以更改
      後之內容為有效，即應以：「一、對造人丙○○願於調解
      成立後將土地坐落台北市○○區○○段3小段第257地號所
      有權應有部分四分之二及房屋坐落士林區○○段○○段
      31246建號所有權應有部分全部贈與予聲請人乙○○。二
      、契稅、增值稅、相關稅捐及費用均由受贈人負擔。三、
      雙方當事人對本事件其餘請求權均拋棄。」（見本院卷第
      21頁台北市士林區公所函文所附之調解筆錄）。且該調解
      書業經兩造簽名、調解人用印、原法院法官簽名（見本院
      卷第15頁之調解書）。
    (二)至抗告人如認上開調解內容有無效或得撤銷之原因，仍得
      依法提起宣告調解無效或撤銷調解之訴，並依強制執行法
      第18條第2項規定聲請停止執行。又宣告調解無效或撤銷
      調解之訴，係對已核定成立之調解之非常救濟方法，有其
      法定事由及提起時間之限制，且為保護善意第三人，不影
      響第三人以善意取得之權利，若於調解無效或撤銷調解之
      訴判決前，准為假扣押或假處分，則對其調解效力無異予
      以否認，況原調解內容須經宣告無效或撤銷始失其效力，
      故應認抗告人本案訴訟所欲保全之請求係確定不存在，而
      不得為假扣押或假處分。是抗告人聲請假處分，應予駁回
      。從而原法院駁回抗告人假處分之聲請，並無不合。抗告
      意旨仍執前詞指摘原裁定不當，聲明廢棄，為無理由，應
      駁回其抗告。
三、據上論結，本件抗告為無理由，爰裁定如主文。
中　　華　　民　　國　　96　　年　　2 　　月　　13　　日
                  民事第七庭
                      審判長法　官  鄭三源
　　　　　　　　　　　      法　官　周美月
　　　　　　　　　　　      法　官  王聖惠
正本係照原本作成。
本裁定除以適用法規顯有錯誤為理由，並經本院許可外，不得再
抗告。如提起再抗告，應於收受後10日內委任律師為訴訟代理人
向本院提出再抗告狀。並繳納再抗告費新台幣１千元。
中　　華　　民　　國　　96　　年　　2 　　月　　15　　日
　　　　　　　　　　　　　　書記官  陳樂觀
